臺灣臺南地方法院民事判決　　　　　　　　94年度婚字第30號
原　　　告　甲○○
被　　　告　乙○○
上列當事人間請求履行同居事件，經本院於民國94年3月28日言
詞辯論終結，判決如下：
    主      文
被告應與原告同居。
訴訟費用由被告負擔。
    事實及理由
一、原告主張：
  （一）兩造於民國92年12月13日結婚，婚後與原告之母親、妹
        妹共同居住生活在台南市○區○○路181號8樓之31，感
        情尚稱融洽和好，詎於93年9月11日，因原告母親及妹
        妹與被告談話間希望被告能勞神分擔管理家中所經營之
        安親班與英文補習班之業務，被告竟情緒失控、咆哮叫
        鬧，進而返回娘家哭訴，且因受娘家挑逗影響，乃將陪
        嫁之衣物、電視等，趁夫家人員不在之際，全數搬運回
        娘家，並在娘家居住，而與原告分居迄今。被告離家後
        ，原告曾數次電請被告返回夫家共同生活被拒，原告亦
        曾親自至被告娘家找被告，被告避不見面，於中秋節，
        原告懇請被告回夫家敘倫，被告仍置之不理，原告回想
        結婚時耗費心力、人力、物力，卻換來如此場景境況，
        甚為悲哀，查夫妻互負同居之義務，原告為此爰依民法
        第1001條之規定，訴請被告履行同居。
  （二）對於被告答辯之陳述：
        一被告於婚前即知悉婚後要與原告之母親及妹妹同住，
          且原告為獨子，不可能不與母親同居，原告之妹妹前
          已搬至高雄居住，故被告以與原告之母親及妹妹同住
          作為拒絕與原告同居之藉口，實無理由。
        二兩造婚後，原告及家人均十分善待被告，仍讓被告晚
          上繼續在長榮大學就學，原告之母親還曾提供金錢予
          被告出國遊玩，反而係被告婚後約每隔一、二週才會
          作點家事，每次作家事即與原告爭吵，且經常回娘家
          ，原告因此希望被告能改善其此部分之作為。
        三原告家中經營安親班與英文補習班，現極須人手幫忙
          ，被告雖無幫忙之意願，惟原告之妹妹須約一年後始
          得接掌安親班之業務，因此原告希望於此一年期間，
          被告能暫停晚上就學，以幫忙經營安親班及英文補習
          班。
        四被告所提出之同意書，確係原告於93年8月13日所簽
          立，當時係因兩造發生爭執，被告一再哭鬧要求原告
          簽立同意書，原告才簽名，惟嗣後兩造已和好，被告
          亦答應原告其不回娘家休養，詎被告卻於一個月後不
          告而別。
        五被告回娘家居住後，原告未曾直接對岳父母說話不敬
          ，只曾於電話中與被告吵架時，因氣憤下對被告說過
          一些對於岳父母不禮貌的話而已，反而係被告平日均
          係直接對原告之母親說些不敬之言語。
        六被告回娘家居住後，原告曾於某日前往欲接被告去找
          原告之大舅調解，希望被告能回家與原告同居，並慮
          及被告恐已無維繫婚姻之意願，故攜離婚協議書放在
          車中備用，詎被告之父母不願開門讓原告進入，被告
          之父親還作勢要毆打原告，並叫原告滾蛋，原告於此
          情下才會口出乾脆離婚之語，被告之父親卻表示不會
          讓原告這麼好過。
  （三）並聲明：如主文所示。
二、被告則抗辯稱：
  （一）被告婚後在醫院任職護士，晚上在長榮大學就讀，因此
        無法長期幫忙原告家中經營安親班及補習班業務，原告
        之母親無法體諒被告，多次要求被告休學幫忙其經營事
        業，被告因與原告之母親及妹妹理念、觀念上之不合，
        甚而發生爭執，才會離家而返回娘家居住，而原告本人
        與被告則無不合，故被告仍願與原告同居，但不願意與
        原告之母親及妹妹同住。況兩造婚前，原告並未告知被
        告於婚後須與原告之母親及妹妹同住，原告於提親時還
        對於被告婚後要繼續深造甚表贊同，且原告本身亦有在
        念書，原告及其母親、妹妹卻一味要求被告放棄學業以
        配合渠等家中事業之經營，實甚無理。
  （二）被告平日下課回家已晚上十時許，若發現家中髒亂，即
        會先予初步清理，於假日時再詳加打掃，原告指被告甚
        少打理家務，並不實在。又被告並未時常回娘家，僅有
        於空閒時才會回娘家，反而係原告與被告娘家家人往來
        並不熱絡，只有在特別之節日才會陪被告回娘家。
  （三）被告及原告之母親各有各自之工作，平日相處時間不多
        ，彼此感情還好，只是因理念、觀念不合會有所爭執，
        但被告一向甚尊重原告之母親，被告對待原告母親之態
        度則絕無不佳之情。又原告之母親並未提供金錢予被告
        出國遊玩，其要被告出國目的是要被告為其帶些事業上
        所需之物品回國。
  （四）被告因與原告家人理念、觀念不合，且被告身體健康不
        佳，故被告於93年8月13日向原告表示希望能回娘家休
        養，原告並簽立同意書，被告請原告將此事告訴原告之
        母親，但原告因恐其母親反彈，遲遲不敢說，被告待確
        定原告不願意與原告之母親說明後，才於93年9月中旬
        搬回娘家居住。前開同意書上僅記載被告要暫時回娘家
        休養，並未載明被告回娘家休養之期間，但當時被告係
        預計約半年的時間即足以讓被告之身體健康休養完善而
        得再回家與原告同居。
  （五）被告要搬回娘家前一日，被告人在娘家，原告之母親打
        電話至被告娘家對被告咆哮，被告因此未告知原告而於
        翌日搬回娘家居住，之後於中秋節時，被告有回原告家
        過節，原告指其邀被告回家過中秋節，被告置之不理云
        云，並非實情。
  （六）於被告回娘家居住後，原告對待被告父母之態度即甚差
        ，經常對被告之父母說話大小聲，還在電話中罵被告之
        父母沒唸書、沒知識，並曾持離婚協議書至被告娘家指
        摘被告之父親騙婚。
  （七）並聲明：原告之訴駁回。
三、兩造不爭執之事實：
  （一）兩造於92年12月13日結婚，婚後與原告之母親、妹妹共
        同居住生活在台南市○區○○路181號8樓之31，嗣被告
        於93年9月中旬逕自搬回娘家居住，而與原告分居迄今
        。
  （二）被告曾於93年8月13日簽立同意書，載明：「本人經乙
        ○○告知其身體不適，欲回娘家休養一陣子，經告知後
        同意暫時讓乙○○回家休養。」。
  （三）原告家中係經營安親班及英文補習班業務，被告婚後在
        醫院任職護士，晚上在長榮大學就讀，原告及其家人希
        望被告得暫時休學幫忙原告家中經營安親班及補習班業
        務，被告則反對之。
四、得心證之理由：
  （一）按夫妻互負同居之義務，但有不能同居之正當理由者，
        不在此限，民法第1001條定有明文。查被告於93年9月
        中旬離開兩造「台南市○區○○路181號8樓之31」之住
        所，迄今仍不返家與原告同居，其辯稱有無法與原告同
        營安親班及補習班事業，因此與原告之母親及妹妹理念
        、觀念上不合，甚而發生爭執，故被告不願意再與原告
        之母親及妹妹同住，又被告回娘家居住，係早已經原告
        簽立同意書同意等語，則被告所持之前開理由是否屬拒
        絕與原告履行同居義務之正當理由？茲析述如下：
        (一)按配偶應互相協力保持其共同生活之圖滿及幸福，夫
          妻應相互尊重以增進情感之和諧，此為維繫婚姻所必
          須，且夫妻來自不同之家庭，對於事情之認知及觀察
          面不一，難免會有意見不合之狀況，兩造既已結為夫
          妻，共營生活，自應相互體諒、容忍，協力維繫婚姻
          之幸福美滿，關於被告是否應暫時休學幫忙原告家中
          經營安親班及補習班業務乙節，雖兩造及家人對此持
          不同意見，然觀諸原告之母親於本院證稱：「被告離
          家前，我有和被告談過我要擴充幼稚園的事情，但被
          告說她沒有興趣，我就想說算了‧‧‧我們現在希望
          被告回家同居，我們沒有任何條件，只希望被告返家
          而已。」等語（詳見94年3月28日言詞辯論筆錄），
          原告於本院94年1月31日言詞辯論時亦表示若被告確
          實不想幫忙安親班的事情也沒有關係等語，足認兩造
          應仍有溝通協調之空間，被告實不得執此意見不合之
          事作為其不履行同居義務之正當理由。
        (二)關於被告抗辯稱伊與原告之母親及妹妹理念、觀念上
          不合，故伊不願再與原告之母親及妹妹同住云云，因
          原告表示其妹妹已搬至高雄居住，則被告自不得再以
          其不願與原告之妹妹同住作為拒絕與原告同居之正當
          理由。又參諸被告陳稱其與原告之母親各有各自之工
          作，平日相處時間不多，彼此感情還好等語，足認被
          告所謂其與原告之母親理念、觀念不合乃係指被告是
          否應暫時休學幫忙原告家中經營安親班及補習班業務
          乙節，此外並無其他婆媳問題存在，而關於被告與原
          告之母親間就被告是否應暫時休學幫忙原告家中經營
          事業部分，被告不得持以作為其不履行同居義務之正
          當理由，已詳如前述，故被告抗辯稱若須與原告之母
          親同住，其即不願意與原告同居，即無理由。
        (三)又被告一再表示若能不與原告之家人同住，其願意與
          原告同居，足認被告與原告二人間並無存有不能同居
          之事由存在，被告以拒絕與原告同居為手段，作為達
          成其不與原告之母親及妹妹同居、不幫忙經營原告家
          中事業之目的，實不足取。
        (四)再原告雖曾於93年8月13日簽立同意書，同意被告因
          身體不適而回娘家休養一陣子，惟原告辯稱此乃係因
          當時兩造發生爭執，被告一再哭鬧要求原告簽立同意
          書，原告才簽名，但嗣後兩造已和好，被告亦答應原
          告其不回娘家休養，詎被告卻於一個月後不告而別等
          語，被告固否認於原告簽立同意書後，其有答應不回
          娘家休養情事，然被告並未於原告簽立同意書後隨即
          回娘家，而係拖延約一個月後才搬回娘家，已有違常
          情，且關於被告搬回娘家居住之原因，被告先辯稱係
          因伊與原告之母親及妹妹對於伊是否應休學幫忙原告
          家中經營事業乙節發生爭執所致，嗣又辯稱係因伊要
          搬回娘家前一日，伊人在娘家，原告之母親打電話至
          伊娘家對伊咆哮所致，末又辯稱係因伊確定原告不願
          意與原告之母親說明伊要回娘家休養之事，伊才搬離
          家云云，被告就此辯述前後不一，實難認被告係依據
          原告所簽立之同意書而搬回娘家居住。況縱使被告於
          93年9月中旬搬回娘家居住係基於原告簽立同意書所
          同意，惟被告自承同意書上並未載明伊回娘家休養之
          期間，當時伊係預計約半年的時間即足以讓伊身體健
          康休養完善而得再回家與原告同居等語，則被告離家
          迄今已逾半年，衡情被告之身體應已休養妥當，得回
          家與原告同居，是被告再執前開原告所簽立之同意書
          而拒絕與原告同居，即無理由。
        (五)另關於兩造之婚姻狀況，原告雖舉其母親陳淑貞、舅
          舅陳孟忠為證，被告則舉其父親黃南雄為證，惟上開
          證人分別為兩造之至親，證述難免有偏頗之虞，此由
          證人均係在指摘對造及對造之家人諸般不是即明，是
          渠等之證述自難以遽信為真實而得採為認定事實之依
          據。
        (六)綜上所述，被告並無拒絕與原告同居之正當理由，從
          而，原告本於現存之夫妻關係，請求被告履行同居義
          務，核無不合，應予准許。
  （二）本件事證已臻明確，兩造其餘攻擊防禦方法，於判決結
        果不生影響，爰不一一論述，附此敘明。
五、據上論結，本件原告之訴為有理由，依民事訴訟法第78條，
    判決如主文。
中　　華　　民　　國　　94　　年　　4 　　月　　11　　日
                  家事庭    法  官  葉惠玲
以上正本係照原本作成。
如對本判決上訴，須於判決送達後20日之不變期間內，向本院提
出上訴狀。
中　　華　　民　　國　　94　　年　　4 　　月　　11　　日
                    　　　　書記官　林靜慧
